【裁判字號】    97,消債更,1648
【裁判日期】    971231
【裁判案由】    聲請更生程序
【裁判全文】
臺灣高雄地方法院民事裁定          97年度消債更字第1648號
聲  請  人
即 債務 人  甲○○
代  理  人  葉美利律師
上列當事人因消費者債務清理事件聲請更生，本院裁定如下：
    主  文
聲請人自民國九十七年十二月三十一日下午五時起開始更生程序
。
命司法事務官進行本件更生程序。
    理  由
一、聲請意旨略以：伊前與如附表所示之銀行訂定信用卡等契約
    ，積欠如附表所示無擔保債務計新台幣（下同）1,890,815
    元，於民國95年4 月19日依金融主管機關協調成立之中華民
    國銀行公會會員辦理消費金融案件無擔保債務協商機制，與
    附表所示之債權銀行達成分期還款協議，同意自95年5 月起
    、分120 期、利率0%、每月繳納16,722元方式償還（下稱系
    爭協商）。然伊每月薪資27,000元，於89年8 月14日與前夫
    張高榮離婚，而張高榮前每月給付扶養費17,000 元 ，惟自
    96年4 月起即未再給付，由伊單獨扶養2 名女兒張雪鈴、張
    美茹，扣除家庭生活費用後，實已無力支應每月高達16,722
    元系爭協商分期款，不得已於96年8 月毀諾，而有不可歸責
    於己之事由致履行顯有重大困難。又伊積欠無擔保或無優先
    權之債務總額未逾1200萬元，復未經法院裁定開始清算程序
    或宣告破產，爰聲請准予裁定更生等語。
二、按債務人不能清償債務或有不能清償之虞者，得依本條例所
    定更生程序，清理其債務；債務人無擔保或無優先權之債務
    總額未逾1200萬元者，於法院裁定開始清算程序或宣告破產
    前，得向法院聲請更生；債務人對於金融機構因消費借貸、
    自用住宅借款、信用卡或現金卡契約而負債務，在聲請更生
    或清算前，應提出債權人清冊，以書面向最大債權金融機構
    請求協商債務清償方案並表明共同協商之意旨；債務人與金
    融機構協商成立者，不得聲請更生或清算，但因不可歸責於
    己之事由，致履行顯有重大困難者，不在此限；本條例施行
    前，債務人依金融主管機關協調成立之中華民國銀行公會會
    員辦理消費金融案件無擔保債務協商機制與金融機構成立之
    協商，準用前項之規定。消費者債務清理條例第3 條、第42
    條第1 項、第151 條第1 項、第5 項、第6 項分別定有明文
    。
三、經查，聲請人積欠銀行有如附表所示債務、收入狀況說明及
    無財產等事實，已提出聲請人之債權人清冊、財產及收入狀
    況說明書、所得資料清單、財產歸屬資料清單（詳卷第10至
    20頁）、財團法人金融聯合徵信中心當事人綜合信用報告（
    詳卷第26頁）、協議書1 份（詳卷第20、21頁）等為證，經
    核大致相符，堪信為真實。查，聲請人平均每月收入約27,0
    00元，有96年度綜合所得稅各類所得資料清單1 紙（詳卷第
    12頁）、存摺影本1 份、薪資單1 份（詳卷第28至35頁）可
    按，而依內政部社會司96年度高雄市每人每月之最低生活標
    準10,708元，復參酌96年度每人免稅額77,000元計算每人每
    月基本生活所需約6,500 元，並聲請人與前夫張高榮共同扶
    養2 名女兒張雪鈴、張美茹，有戶籍謄本2 份（詳卷第8 、
    9 頁）可按，是聲請人每月負擔子女扶養費計6,500 元，則
    聲請人扣除家庭生活費用後，僅有餘款9,792 元（計算式：
    00000 －00000 －0000＝9792）可供清償債務，而無力償還
    每月16,722元協商分期款。據此，顯見協商條件於協商時未
    考量聲請人每月收入及必要支出費用，而聲請人在面對95年
    度銀行啟動協商機制之情況下，為爭取債務一制性解決暨分
    期零或低利率之清償機會，故接受協商條件，然協商時既未
    適度考量聲請人收入及基本生活費用維持情況，所為之協商
    金額又過高，致聲請人事後無法繼續履約，難認聲請人具有
    可歸責事由，則其主張於系爭協商後，因客觀收入不足，致
    無法再依協議償還金額，尚堪採信。
四、再查，聲請人於收入不足之情況下，仍接受協商條件，足見
    聲請人具有高度還款誠意，始而接受協商條件。況聲請人於
    系爭協商後，仍在收入不足償還金額之情形下，償還至96年
    7 月止，應認已盡相當之償還誠意。執之，聲請人無法依協
    議繼續償還，既係因協商條件未能考量聲請人收入暨生活必
    要支出費用情況，且所約定之協商償還金額亦屬過高，致聲
    請人客觀收入不足以長期持續依協議償還，並非因協議後故
    意浪費或其他不利償還之行為，足認聲請人與金融機構協商
    成立之償還協議，係因不可歸責於聲請人之事由，致履行顯
    有重大困難。
五、綜上所述，聲請人有如附表所示之銀行消費貸款、信用卡、
    現金卡債務，債務金額未逾1200萬元，且其未經法院裁定開
    始清算程序或宣告破產，業經本院查明，有前案紀錄表、查
    詢表附卷可稽。而按聲請人不能清償債務，且前雖與金融機
    構協商成立償還協議，嗣因不可歸責於己之事由，致履行顯
    有重大困難，亦如上述，則其聲請更生，依上規定所示，自
    無不合，應予准許。
六、依消費者債務清理條例第11條第1 項、第45條第1 項、第16
    條第1 項，裁定如主文。
中    華    民    國    97    年    12    月    31    日
                  民事第五庭  法  官
上為正本係照原本作成。
本裁定已於97年12月31日下午5 時即時公告，如不服本裁定，應
於公告之翌日起10日內，以書狀向本院提出抗告，並繳納抗告費
新台幣1千元。
中    華    民    國    97    年    12    月    31    日
                  民事第五庭  法  官
附表：債權人清冊
┌──┬────────────┬────────┬─────────┐
│編號│債權人                  │金額（新臺幣）  │  種        類    │
├──┼────────────┼────────┼─────────┤
│一  │日盛銀行                │370,000元       │信用卡            │
├──┼────────────┼────────┼─────────┤
│二  │國泰世華銀行            │202,033元       │信用卡            │
├──┼────────────┼────────┼─────────┤
│三  │荷商荷蘭銀行            │367,422元       │信用卡            │
├──┼────────────┼────────┼─────────┤
│四  │聯邦銀行                │415,515元       │信用卡            │
├──┼────────────┼────────┼─────────┤
│五  │遠東商業銀行            │242,000元       │信用卡            │
├──┼────────────┼────────┼─────────┤
│六  │安泰銀行                │174,000元       │信用貸款          │
├──┼────────────┼────────┼─────────┤
│七  │中國信託銀行            │119,845元       │信用卡            │
├──┴────────────┼────────┴─────────┤
│      合    計                │1,890,815元                         │
└───────────────┴──────────────────┘


司法院資訊處製作；財團法人民間司法改革基金會備份。
